【裁判字號】    89,上訴,726
【裁判日期】    890920
【裁判案由】    妨害自由等
【裁判全文】
臺灣高等法院臺中分院刑事判決                    八十九年度上訴字第七二六號
    上  訴  人  臺灣彰化地方法院檢察署檢察官
    上  訴  人
    即  被  告  丁○○
    上  訴  人
    即  被  告  丙○○
    共      同
    選任辯護人  趙惠如
右上訴人因被告妨害自由等案件，不服臺灣彰化地方法院八十九年度訴字第五六號中
華民國八十九年二月二十五日第一審判決（起訴案號：臺灣彰化地方法院檢察署八十
八年度偵字第五三八二號），提起上訴，本院判決如左：
    主  文
原判決撤銷。
丁○○、丙○○共同傷害人之身體，各處有期徒刑參月，如易科罰金，均以參佰元折
算壹日。均緩刑貳年。
    事  實
一、丁○○與丙○○係兄弟，與乙○○、戊○○在彰化市○○街與永安街口比鄰擺設
    水果攤為業，同行相忌、時生齟齬。民國（以下同）八十八年四月七日夜晚十一
    時許，乙○○至其攤位卸貨，復與丙○○發生言語爭執，雙方起衝突，丙○○、
    丁○○竟基於共同傷害乙○○、戊○○身體之犯意聯絡，徒手毆打乙○○、戊○○，並將渠等推倒在地，造成乙○○受有左眉擦傷、左眼瞼腫三乘二公分、左臉
    頰擦傷五乘三公分、腦震盪及左上臂擦傷二乘一公分、右手小指瘀血之傷害，戊○○則受有頭後枕部一、五乘○、五公分擦破傷及腦震盪之傷害。
二、案經戊○○、乙○○二人訴由彰化縣警察局彰化分局移送臺灣彰化地方法院檢察
    署檢察官偵查起訴。
    理  由
一、右揭事實，業據上訴人即被告（以下稱被告）丙○○、丁○○坦承不諱，告訴人
    乙○○、戊○○受有上開傷害，亦有秀傳紀念醫院驗傷診斷證明書二紙附卷可資
    佐證。本件事證明確，被告等犯行至堪認定。
二、核被告二人所為係犯刑法第二百七十七條第一項之傷害罪。被告二人互有犯意聯
    絡及行為分擔，為共同正犯。原審予以論罪科刑，固非無見，惟查原判決誤認被
    告丁○○持刀抵住戊○○，而由被告丙○○以磚塊敲擊戊○○頭部，並認被告等
    尚構成刑法第三百零二條第一項之共同以脅迫之非法方法剝奪人之行動自由罪，
    尚有未洽（其理由詳後述）。檢察官循告訴人之請求提起上訴，認原判決量刑過
    輕，固無理由，惟被告等提起上訴，以後述理由據以指摘原判決不當，經核為有
    理由，應由本院將原判決撤銷改判。爰審酌被告犯罪之動機、目的、手段，犯罪
    時所受之刺激及其品性、生活狀況、智識程度、犯罪所生之損害，及犯罪後態度
    等一切情狀，各量處如主文第二項所示之刑，並均諭知易科罰金之折算標準。查
    被告丁○○、丙○○均未曾受有期徒刑以上刑之宣告，有卷內前科表可查，經此
    偵審教訓，應知警惕諒無再犯之虞，且民事部分已與告訴人乙○○、戊○○達成
    和解，有和解筆錄附卷可稽，被告等並表示願意寬恕被告等，本院認所宣告之刑
    ，以暫不執行為適當，併諭知緩刑二年，以勵自新。
三、公訴意旨以：被告丁○○、丙○○於上開時地與乙○○、戊○○發生爭執後，竟
    由被告丁○○持鳳梨刀一把，抵住乙○○、戊○○頸部，而剝奪乙○○、戊○○
    二人之行動自由，再由被告丙○○、被告丁○○出拳毆打乙○○、戊○○二人，
    因認被告丁○○、丙○○另成立刑法第三百零二條第一項之以脅迫之非法方法剝
    奪人之行動自由罪云云。
四、訊據被告丙○○、丁○○坦承於右揭時地與告訴人戊○○、乙○○發生互毆，致
    告訴人乙○○、戊○○受傷情事，惟均堅決否認有持鳳梨刀及磚塊攻擊告訴人戊○○、乙○○情事。被告丙○○辯稱伊只是與告訴人乙○○相互推打，並未持磚
    塊，告訴人乙○○的傷是相互推拉造成的，當時除其母李寶珠外，並無其他人看
    見案發經過，且伊亦有受傷等語；被告丁○○則辯稱伊僅有推告訴人戊○○，並
    未持鳳梨刀等語。查（一）警員於接到報案於一分鐘內到達現場時（因派出所即
    在附近），被告等尚滯留在攤位，現場未發現有鳳梨刀、磚塊等情，業據彰化分
    局民生派出所警員甲○○到庭結證明確，且事實上又未扣得告訴人所指之鳳梨刀
    、磚塊，因此，並無證據證明被告等持有鳳梨刀以及以磚塊攻擊告訴人。（二）
    案發當日，被告等果持鳳梨刀押住告訴人，再以磚塊攻擊，則以雙方既發生衝突
    ，衡情極易失去理性之情觀之，告訴人所造成之傷害應不止於「擦傷」與「瘀腫
    」，且證人甲○○亦證稱：「告訴人之傷口不是很深。」應認被告等並無以磚塊
    攻擊告訴人之情事。（三）戊○○於警訊中指稱：「丁○○拿鳳梨刀押住我頭部
    ，丙○○用磚塊打我頭部，所以才會多處受傷。」而乙○○於同日警訊時亦稱：
    「丁○○拿鳳梨刀押住我頭部，丙○○用磚塊打我頭部」等語。按以雙方發生衝
    突互毆，場面必定匆促、混亂觀之，被告丁○○、丙○○焉有可能逐次以鳳梨刀
    押住告訴人乙○○、戊○○，再以磚塊依序攻擊之，告訴人所指顯與常情不合。
    且渠等於警訊中之上開供述，不但與其後在偵查中之指述不合，且與戊○○於八
    十九年二月十一日原審法院庭訊時經法官詢以：「有無人拿刀押你脖子？」戊○○答稱：「沒有直接押在脖子上，鳳梨刀拿出來是來追我，指著我：：：」等語
    ，亦互相矛盾。此種有瑕疵之指述自不足資為被告等不利之證據。此外又查無其
    他任何積極之證據，足認被告等有上述妨害自由犯行，既不能證明被告犯罪，本
    應諭知無罪之判決。惟公訴人認此部份與上開有罪部分為牽連犯，有裁判上一罪
    之關係，故不另為無罪之諭知。
五、據上論斷，應依刑事訴訟法第三百六十九條第一項前段、第三百六十四條、第二
    百九十九條第一項前段，刑法第二十八條、第二百七十七條第一項、第四十一條
    、  第七十四條第一款，罰金罰鍰提高標準條例第一條前段、第二條，判決如主
    文。
本案經檢察官己○○到庭執行職務。
中      華      民      國      八十九      年      九    月    十九    日
                                    臺灣高等法院臺中分院刑事第十庭
                                          審判長法  官  林  照  明
                                                法  官  郭  同  奇
                                                法  官  蕭  廣  政
右正本證明與原本無異。
檢察官得上訴。
如不服本判決應於收受送達後十日內向本院提出上訴書狀，其未敘述上訴之理由者並
得於提起上訴後十日內向本院補提理由書（均須按他造當事人之人數附繕本）。
                                                書記官  黃  禎  祥
中      華      民      國     八十九     年      九      月    二十    日
附錄論罪科刑法條：
刑法第二百七十七條
傷害人之身體或健康者，處三年以下有期徒刑，拘役或一千元以下罰金。
犯前項之罪，因而致人於死者，處無期徒刑或七年以上有期徒刑，致重傷者，處三年
以上，十年以下有期徒刑。
                                                                        Ｄ


司法院資訊處製作；財團法人民間司法改革基金會備份。
